臺灣基隆地方法院民事判決　　　　　　100年度基簡字第230號
原　　　告　李　英
兼　　　上
訴訟代理人　曾景銘
被　　　告　飛達電腦股份有限公司
法定代理人　林光照
法定代理人　林志華
法定代理人　蔡時昌
被　　　告　游建福
被　　　告　游順宗
上列當事人間塗銷抵押權設定登記事件，本院於100.年８月17日
辯論終結，茲判決如下：
    主  文
原告之訴駁回。
訴訟費用新臺幣貳仟陸佰伍拾元由原告負擔。
    事實及理由要領
一、本件被告飛達股份有限公司（下稱飛達公司）已於民國（下
    同）73年７月16日解散，並向主管機關辦妥解散登記，惟迄
    今仍未進行清算，此業經本院向臺北市政府調取飛達公司之
    公司登記卷宗核閱屬實，並向臺灣臺北地方法院函查明確，
    此有飛達公司之公司登記卷宗影本及臺灣臺北地方法院之覆
    函在卷可稽，依公司法第25條之規定，被告飛達公司應視為
    尚未解散，仍具有當事人能力。又飛達公司除「林光照」外
    ，尚有「林志華」及「蔡時昌」２名董事，依公司法第332.
    條第１項之規定，即應以林光照、林志華及蔡時昌３人為清
    算人，亦即目前飛達公司之法定代理人為林光照、林志華及
    蔡時昌３人。另被告飛達公司未於言詞辯論期日到場，惟無
    民事訴訟法第386.條所列之各種情形，爰准原告聲請，由其
    一造辯論而為判決。又原告起訴時，係以飛達公司為被告，
    請求判決：飛達公司應將原告所有坐落基隆市○○區○○段
    378地號及378-1地號土地（下稱系爭土地）所有權應有部分
    上之抵押權塗銷。嗣於訴訟程序中追加「游建福」、「游順
    宗」為共同被告，請求判決：(一)確認被告游建福、游順宗
    與飛達公司間在72年12月28日所設定本金最高限額249,400.
    元之抵押權（下稱系爭抵押權）所擔保之債權不存在。(二)
    被告應辦理塗銷系爭土地以基隆市信義地政事務所72年12月
    28日登記、收件字號：基所字第017403號之抵押權登記。經
    核乃屬訴之追加（追加被告）及變更（訴之聲明），惟其請
    求之基礎事實同一，依民事訴訟法第255.條第１項第２款之
    規定，並無不可，應予准許。均先予敘明。
二、原告起訴主張：(一)系爭土地原為被告游建福及游順宗所有
    ，嗣由原告２人向被告游順福及游順宗買受，並於87年３月
    26日辦妥所有權移轉登記。被告游建福及游順宗雖於72年12
    月28日將渠等所有之上開土地設定本金最高限額249,400.元
    之抵押權，以擔保飛達公司對於渠等之債權，實則被告游建
    福及游順宗與飛達公司間並無任何債權債務存在，縱有，亦
    已清償。(二)依民法第0880條規定：「以抵押權擔保之債權
    ，其請求權已因時效而消滅，抵押權人於消滅時效完成後，
    五年間不實行其抵押權者，其抵押權消滅。」飛達公司自73
    年７月16日解散後迄至起訴時業有27年，依法其對於被告游
    建福及游順宗之債權業因罹於時效而消滅，飛達公司復未於
    該債權消滅後５年內實行系爭抵押權，該抵押權亦已消滅。
    (三)按民事訴訟法第247.條第１項規定：「確認法律關係之
    訴，非原告有即受確認判決之法律上利益者，不得提起之。
    」及民法第767.條規定：「所有權對於妨害其所有權者，得
    請求除去之：有妨害所有權之虞者，得請求防止之。」本件
    被告游建福及游順宗對於飛達公司並無任何債務存在，被告
    等人遲未辦理系爭抵押權設定登記之塗銷，已妨害原告２人
    對於系爭土地所有權之行使等情，爰依民事訴訟法第247.條
    第１項及民法第767.之規定，請求判決：確認被告游建福、
    游順宗與飛達公司間在72年12月28日所為設定系爭抵押權所
    擔保之債權不存在及請求判命被告飛達公司將系爭抵押權設
    定登記予以塗銷。
三、被告經本院合法通知，未於言詞辯論期日到場，亦未提出書
    狀為任何聲明或陳述。
四、查原告主張：系爭土地原為被告游建福及游順宗所有，經渠
    ２人於72年12月28日設定本金最高限額249,400.元之系爭抵
    押權予飛達公司後，由原告２人向被告游順福及游順宗購得
    ，並於87年３月26日辦妥所有權移轉登記（即由原告繼受系
    爭抵押權之物上負擔）等情，業據其提出系爭土地之登記謄
    本為證，經合屬實，原告此部分之主張自堪信為真實。原告
    又主張：(一)被告游建福及游順宗雖於72年12月28日將渠等
    所有之上開土地設定系爭抵押權，以擔保飛達公司對於渠等
    之債權，實則被告游建福及游順宗與飛達公司間並無任何債
    權債務關係存在，縱有，亦已清償。(二)依民法第880.條規
    定：「以抵押權擔保之債權，其請求權已因時效而消滅，抵
    押權人於消滅時效完成後，五年間不實行其抵押權者，其抵
    押權消滅。」飛達公司自73年７月16日解散後迄至起訴時業
    有27年，依法其對於被告游建福及游順宗之債權業因罹於時
    效而消滅，飛達公司復未能於該債權消滅後５年內實行系爭
    抵押權，該抵押權亦已消滅等語。惟按民事訴訟法第277.條
    前段規定：「當事人主張有利於己之事實者，就其事實有舉
    證之責任。」本件原告主張被告游建福及游順宗與飛達公司
    間並無任何債權債務關係存在及被告游建福及游順宗業已清
    償飛達公司之債務等事實，係有利於原告之事實，應由原告
    就此等事實負擔舉證之責，然原告迄於本件言詞辯論終結時
    均未舉證以實其說（僅謂：「飛達公司自清算辦理至73年７
    月16日解散登記至今業有27年，依法債務業已消滅」等語，
    據以推論被告游建福及游順宗對於飛達公司之債務自始不存
    在或已消滅，並無依據）。又民法第881.條之１規定：「稱
    最高限額抵押權者，謂債務人或第三人提供其不動產為擔保
    ，就債權人對債務人一定範圍內之不特定債權，在最高限額
    內設定之抵押權。」、第881.條之５第１項規定：「最高限
    額抵押權所擔保之原債權，未約定確定之期日者，抵押人或
    抵押權人得隨時請求確定其所擔保之原債權。」是最高限額
    抵押權如未約定期限，係用以擔保原債權確定前由一定法律
    關係所生之債權，必該債權已確定，且抵押權所擔保債權之
    請求權均因罹於時效而消滅，而抵押權人仍未能於時效完成
    後５年內實行其抵押權，其抵押權始因時效完成而消滅。而
    查本件系爭抵押權未經約定期限，此有系爭土地之登記謄本
    在卷可稽。又系爭抵押權迄至本件起訴時止未見抵押人即原
    告或抵押權人即飛達公司請求確認所擔保債權之範圍，飛達
    公司亦未曾實行系爭抵押權，原債權即尚未確定，系爭抵押
    權所擔保之債權即可能繼續發生，果有新生之債權存在，則
    系爭抵押權所擔保債權之請求權是否已因罹於時效而消滅，
    究屬未明，原告僅以：「飛達公司自清算辦理至73年７月16
    日解散登記至今業有27年，依法債務業已消滅，飛達公司復
    未於時效消滅後實行其抵押權」為由，遽謂系爭抵押權業已
    消滅等語，殊嫌率斷（且按民法第881.條之15第１項規定：
    「最高限額抵押權所擔保之原債權，其請求權已因時效而消
    滅，如抵押權人於時效完成後，五年間不實行其抵押權者，
    該債權不再屬於最高限額抵押權擔保之範圍。」考其立法理
    由為：「最高限額抵押權所擔保之不特定債權，如其中一個
    或數個債權罹於消滅時效者，因有民法第一百四十五條第一
    項之規定，仍為最高限額抵押權擔保之範圍，該債權倘罹於
    時效消滅後五年間不實行時，因最高限額抵押權所擔保之債
    權尚有繼續發生之可能，故最高限額抵押權仍應繼續存在，
    應無民法第八百八十條之適用，然為貫徹該條規範意旨，明
    定該抵押權不屬於最高限額抵押權擔保之範圍。」本件系爭
    抵押權所擔保之債權縱已罹於時效而消滅，亦無民法第880.
    條規定之適用，原告依該條文而為上述主張，容有誤會）。
    從而，原告此部分之主張亦難信為真實。綜上所述，原告依
    民法第767.之規定，請求判決：確認被告游建福、游順宗與
    飛達公司間在72年12月28日所設定之系爭抵押權所擔保之債
    權不存在及請求判命被告飛達公司將系爭抵押權設定登記予
    以塗銷，均屬無據，應不准許。
五、訴訟費用（即裁判費）2,650元，依民事訴法訟法第78條之
    規定，應由敗訴之原告負擔，爰一併確定其數額如主文第２
    項所示。
六、據上論結，本件原告之訴為無理由，依民事訴訟法第436.條
    第２項、385.條第１項前段、第78條，判決如主文。
中    華    民    國   100    年    8     月    31    日
                  基隆簡易庭法      官  林金發
以上正本係照原本作成。
如不服本判決，應於本判決送達後20日內向本院提出上訴狀（並
附繕本）及繳納上訴裁判費，上訴於本院合議庭。如委任律師提
起上訴者，應一併繳納上訴審裁判費，否則逕行駁回其上訴。
中    華    民    國    100   年    8     月    31    日
                            法院書記官  林建清